【裁判字號】    90,台抗,198
【裁判日期】    900426
【裁判案由】    債務人異議之訴
【裁判全文】
最高法院民事裁定                                  九十年度台抗字第一九八號
    抗  告  人  甲○○
右抗告人與相對人高雄縣旗山鎮公所間因債務人異議之訴事件，聲請裁定停止訴訟程
序，對於中華民國九十年三月一日台灣高等法院高雄分院裁定（八十九年度上字第三
○四號），提起抗告，本院裁定如左：
    主  文
抗告駁回。
抗告訴訟費用由抗告人負擔。
    理  由
按行政訴訟法第十二條第一、二項所稱民事訴訟之裁判以行政處分是否無效或違法為
據，並已經開始行政爭訟程序，於其程序確定前，民事法院應停止其審判程序者，係
指該行政處分之是否無效或違法，為本件民事訴訟之先決問題而言。若該行政處分是
否有效或違法，僅與本件民事訴訟有關而非其先決問題者，自無該條第二項應停止民
事審判程序規定之適用。本件相對人持本院八十八年度台上字第一八六八號判決，向
台灣高雄地方法院（下稱高雄地院）對抗告人聲請返還坐落高雄縣旗山鎮○○段五二
九之一號土地（下稱系爭土地）為強制執行（案列八十七年度執字第四六八九號）。
嗣抗告人提起債務人異議之訴，經高雄地院判決其敗訴並提起上訴後，抗告人以系爭
土地係相對人為管理機關之國有土地，該地上門牌高雄縣旗山鎮○○街四三號房屋，
既經法院判決其所有確定，則相對人於民國八十四年誤以該房屋為其鎮長宿舍，聲請
國有財產局南區辦事處（下稱國有財產局）層報行政院奉准核撥相對人為該土地管理
機關之行政處分即屬違法，其已申請國有財產局呈報行政院撤銷撥用系爭土地之許可
，及依國有財產法第五十二條之二規定請求將系爭土地由其買受，並對該局未為行政
處分提起訴願及行政訴訟在案。是其提起債務人異議之訴，自須以上述行政處分是否
違法為斷，因依新修正行政訴訟法第十二條規定，聲請原法院停止該債務人異議之訴
之審判程序。原法院以：抗告人主張國有財產局聲請行政院核撥系爭土地予相對人管
理之行政處分縱屬違法，應予撤銷，然依國有財產法第五十二條之二之規定，國有財
產局是否將系爭土地讓售予抗告人，仍有自由裁量權，而非經抗告人聲請，國有財產
局即有讓售系爭土地予抗告人之義務，自難謂於執行名義成立後有妨礙債權人請求之
事由發生，上訴人所指之行政處分是否違法即非本件訴訟之先決問題，其依行政訴訟
法第十二條規定聲請裁定停止本件民事訴訟程序，尚有未合，因以裁定駁回抗告人之
聲請。按抗告人所稱之上開行政處分如屬違法，應僅生原確定判決執行名義當否之問
題，殊非強制執行法第十四條規定之債務人異議之訴所能救濟。是以該行政處分違法
與否，自非本件債務人異議之訴之先決問題。抗告人以其對該行政處分已提起行政訴
訟，並據以聲請停止本件民事訴訟程序，依上說明，即非有據。原法院因而為抗告人
不利之裁定，經核於法洵無違誤。抗告意旨，指摘原裁定不當，求予廢棄，非有理由
。
據上論結，本件抗告為無理由。依民事訴訟法第四百九十二條第一項、第九十五條、
第七十八條，裁定如主文。
中      華      民      國     九十     年      四      月    二十六    日
                              最高法院民事第五庭
                                  審判長法官  顏  南  全
                                        法官  蘇  達  志
                                        法官  許  澍  林
                                        法官  陳  碧  玉
                                        法官  鄭  玉  山
      右正本證明與原本無異
                                              書  記  官
中      華      民      國     九十     年      五      月      九      日


司法院資訊處製作；財團法人民間司法改革基金會備份。
